臺灣臺南地方法院臺南簡易庭民事判決
110年度南原簡字第1號
原      告  林昱齊  


訴訟代理人  何宥昀律師
被      告  財政部國有財產署南區分署（即黃正賢之遺產管理
            人）    
法定代理人  黃莉莉  
訴訟代理人  黃耀光  
複代理人    王文文  
上列當事人間請求侵權行為損害賠償（交通）事件，經本院於民
國111年1月12日辯論終結，判決如下：
    主      文
被告應於管理黃正賢遺產之範圍內給付原告新臺幣3,838,420元
，及自民國110年5月14日起至清償日止，按週年利率百分之5計
算之利息。
原告其餘之訴駁回。
訴訟費用由被告於管理黃正賢遺產之範圍內負擔5分之4，餘由原
告負擔。
本判決第一項於原告以新臺幣1,279,000元為被告供擔保後，得
假執行；但被告如以新臺幣3,838,420元為原告預供擔保，得免
為假執行。
原告其餘假執行之聲請駁回。
    事實及理由
壹、程序方面：
　　按訴狀送達後，原告不得將原訴變更或追加他訴，但如請求
    之基礎事實同一者，不在此限，民事訴訟法第255條第1項第
    2款定有明文。原告起訴時原以訴外人黃正賢之全體繼承人
    為被告，聲明請求黃正賢之全體繼承人應給付原告新臺幣（
    下同）500萬元，及自起訴狀繕本送達翌日起至清償日止，
    按週年利率百分之5計算之利息。嗣因黃正賢之全體繼承人
    均已拋棄繼承，並經本院以110年度司繼字第427號裁定選任
    財政部國有財產署南區分署為黃正賢之遺產管理人，原告遂
    於民國110年5月5日具狀將被告變更為財政部國有財產署南
    區分署(即黃正賢之遺產管理人) ，其上開變更所據以請求
    之基礎事實同一，揆諸前揭規定，自應予准許。
貳、實體方面：
一、原告主張：
  ㈠黃正賢（已歿）於107年12月28日15時51分許，駕駛車牌號碼
    00-0000號自用小貨車，由臺南市○區○○○路0段000號前由西
    向東往起駛時，疏未注意禮讓行進中之車輛先行，貿然起駛
    ，適原告騎乘車牌號碼000-0000號普通重型機車（下稱系爭
    機車），沿中華北路2段由西向東駛至，見狀煞停不及，兩
    車發生碰撞（下稱系爭車禍），致原告人車倒地，受有右鎖
    骨下動脈及靜脈截斷、右臂神經叢損傷、肝臟挫傷並部分肝
    臟缺血性壞死、腹部鈍傷併腸壞死、右大腿深部撕裂傷、呼
    吸衰竭併呼吸器使用等之傷害（下稱系爭傷勢），而受有下
    列之損害：
　⒈醫療費用281,657元：原告因系爭傷勢至奇美醫療財團法人奇
    美醫院（下稱奇美醫院）急診、住院、治療，再至長庚醫療
    財團法人台北長庚紀念醫院（下稱長庚醫院）進行住院、治
    療，並陸續於百合中醫診所、世博診所就診，共支出醫療費
    用281,657元，有奇美醫院收據38紙、長庚醫院收據11紙、
    百合中醫診所收據3紙、世博診所醫療費明細表在卷可稽。
  ⒉系爭機車維修費5萬元：系爭機車係原告於107年10月以5萬元
    向訴外人張家銘購買，有張家銘出具之收據1紙可證，系爭
    機車因系爭車禍受損嚴重，經車行估價最低維修費用約5萬
    元，車行不建議維修，故系爭機車業已報廢，原告請求被告
    賠償5萬元。
　⒊看護費629,200元：系爭車禍發生後，原告歷經多次手術及住
    院，並因傷勢嚴重，領有中度身心障礙證明，自107年12月2
    8日系爭車禍發生日至108年12月17日最後一次手術日，扣除
    原告於加護病房住院之天數68日，原告須受專人看護之日數
    為286日（354日－68日），以全日看護每日2,200元為計，得
    請求看護費用629,200元（286日×2,200元）。
  ⒋醫療用品等增加生活上之需要費用34,298元：原告因系爭車
    禍所受之傷勢購買紗布、酒精、膠帶、低週波治療器等醫療
    用品，共支出34,298元，有美德耐股份有限公司客戶消費明
    細表、統一發票各2紙，維康藥局奇美店統一發票、日茂儀
    器股份有限公司銷貨單及統一發票各1紙可證。
　⒌勞動能力減損2,708,682元：原告領有中度身心障礙手冊，障
    礙類別為第7類，依勞工保險條例第53條附表之勞工保險殘
    廢給付標準表，對照勞工保險失能給付標準第5條第1項第7
    款，第7級給付標準440日，原告勞動能力減損比例為36.6%
    （440日÷1失能等級1,200日），以基本工資25,250元折算勞
    動能力減損比例36.6%，每年為110,898元（25,250元×12×36
    .6%），又原告為89年8月19日生，自系爭車禍發生日107年1
    2月28日至原告屆滿退休年齡65歲即154年8月19日，尚有46
    年7個月又22日，依霍夫曼式計算法扣除中間利息（首期給
    付不扣除中間利息）核算，原告得請求被告賠償金額為2,70
    8,682元【110,898×24.00000000＋（110,898*0.00000000）*
    （24.00000000000.00000000）＝2,708,682.0000000000。其
    中24.00000000為年別單利5%第46年霍夫曼累計係數，24.00
    000000為年別單利5%第47年霍夫曼累計係數，0.00000000為
    未滿一年部分折算年數之比例（234/365＝0.00000000）。採
    四捨五入，元以下進位】。　
　⒍精神慰撫金100萬元：系爭車禍發生時，原告甫自學校畢業未
    久，本有大好前程，因所受系爭傷勢嚴重，右手臂無法活動
    ，腸壞死接受腸造口關閉手術，行動不便，並領有中度身心
    障礙證明，終身求職謀生不易，原告遭此巨變，身心受創，
    難以平復，身體上及精神上所受之痛苦及煎熬，實非一般人
    所能想像，爰請求精神慰撫金100萬元。
　⒎上揭金額合計4,703,837元（281,657元+5萬元+629,200元＋34
    ,298元＋2,708,682元＋100萬元）。
　㈡而黃正賢於本件車禍事故後之108年9月21日死亡，其繼承人
    均已拋棄繼承，被告財政部國有財產署南區分署於110年4月
    26日經本院以110年度司繼字第427號裁定選任為被繼承人黃
    正賢之遺產管理人，原告爰依侵權行為法律關係訴請被告於
    管理黃正賢之遺產範圍內賠償原告因上開傷害所受損害。
　㈢並聲明：被告應給付原告500萬元，及自起訴狀繕本送達翌日
    起至清償日止，按週年利率百分之5計算之利息。願供擔保
    ，請准宣告假執行。
二、被告則答辯：對原告請求賠償醫療費281,657元、機車維修
    費5萬元、看護費629,200元、醫療用品等增加生活上之需要
    費用34,298元、勞動能力減損2,708,682元，合計3,703,837
    元部分均無意見，同意給付，精神慰撫金100萬元部分請本
    院依法審酌等語。
三、本院得心證之理由：
  ㈠按因故意或過失，不法侵害他人之權利者，負損害賠償責任
    ；汽車、機車或其他非依軌道行駛之動力車輛，在使用中加
    損害於他人者，駕駛人應賠償因此所生之損害；不法侵害他
    人之身體或健康者，對於被害人因此喪失或減少勞動能力或
    增加生活上之需要時，應負損害賠償責任；不法侵害他人之
    身體、健康、名譽、自由、信用、隱私、貞操，或不法侵害
    其他人格法益而情節重大者，被害人雖非財產上之損害，亦
    得請求賠償相當之金額。民法第184條第1項前段、第191條
    之2前段、第193條第1項、第195條第1項分別定有明文。查
    黃正賢於上開時地有未注意禮讓行進中之車輛先行，貿然起
    駛之過失，致與原告所騎乘之機車發生碰撞使原告受有系爭
    傷勢及系爭機車受損之事實，為被告所不爭執，並經本院調
    閱系爭車禍事故之相關偵查案件卷即臺灣臺南地方檢察署10
    8年度他字第3245號卷核閱相符，自屬事實。又黃正賢已於
    本件車禍事故後之108年9月21日死亡，因其繼承人均拋棄繼
    承，被告財政部國有財產署南區分署於110年4月26日經本院
    以110年度司繼字第427號裁定選任為被繼承人黃正賢之遺產
    管理人，亦有原告提出之本院上開民事裁定附卷可憑，則原
    告依侵權行為法律關係請求被告於管理黃正賢之遺產範圍內
    對原告負損害賠償責任，自屬有據。
 ㈡茲就原告請求賠償之項目及金額分述如下：
　⒈原告主張因系爭車禍所受系爭傷勢陸續至奇美醫院、長庚醫
    院及各診所住院、治療，共支出醫療費用281,657元及增加
    醫療用品等增加生活上之需要費用共計34,298元，且原告傷
    勢係右臂神經叢受損，於108年12月18日至長庚醫院接受神
    經重建手術治療前均需受專人照顧，且於109年12月24日至
    長庚醫院回診時右肩抬起角度僅有些許改善（右上肢仍殘廢
    ）勞動能力已終身受損等情，業據提出相關醫療費用收據、
    醫療用品費用收據等為憑，並有長庚醫院110年9月15日長庚
    院北字第1100850107號函之說明及相關病歷光碟在卷可憑，
    自屬可採。而被告對原告主張因系爭傷勢受有醫療費281,65
    7元、機車維修費5萬元、看護費629,200元、醫療用品等增
    加生活上之需要費用34,298元及勞動能力減損2,708,682元
    ，合計3,703,837元之損害，已表示不爭執，並同意給付，
    則原告因系爭車禍受有上開損害，自屬可採，是其依前開規
    定，請求被告賠償上開金額，自應准許。
　⒉精神慰撫金100萬元部分：按被害人受有非財產上損害，請求
    加害人賠償相當金額之慰撫金時，法院對於慰撫金之量定，
    應斟酌實際加害情形、所造成之影響、被害人痛苦程度、兩
    造之身分、地位、經濟情形及其他各種狀況，以核定相當之
    數額（最高法院51年台上字第223號、47年台上字第1221號
    判例意旨可資參照）。查原告因系爭車禍事故受有系爭傷勢
    ，在奇美醫院於107年12月28日接受右側鎖骨下動脈及靜脈
    修補手術，108年1月2日接受小腸部分切除手術，同年月7日
    接受傷口清創及縫合術，同年月10日接受右側鎖骨內固定手
    術、右臂神經叢神經移植手術及薄皮瓣移植手術，同年月29
    日接受剖腹探查術，同年月31日接受部分肝切除手術及部分
    大腸切除手術及人工肛門手術，至108年4月9日出院，出院
    後再至長庚醫院於108年12月18日接受神經移轉重建手術，
    最近一次於109年12月24日至長庚醫院門診追蹤，醫療上建
    議術後至少接受復健治療4年，再行評估功能及後續醫療計
    畫，原告身體及精神上自均受有極大之痛苦，原告依據民法
    第195條之規定請求被告賠償精神慰撫金，自屬有據。復查
    原告為89年8月19日生，高職畢業，家庭經濟狀況勉持，107
    、108年度所得為33,979元、0元，名下房屋、土地各1筆；
    黃正賢為62年4月16日生，國中畢業，家庭經濟小康，107、
    108年所得為60,215元、261,345元，名下無財產，有兩造在
    警詢筆錄所留之資料及本院職權調取之兩造稅務電子閘門財
    產所得調件明細表在卷可憑，應堪信為真。本院審酌原告及
    黃正賢之身分、地位、經濟情況、事故發生經過、原告所受
    傷勢及其身體上及精神上所受之痛苦程度等一切情狀，認原
    告精神慰撫金之請求以80萬元為適當，應予准許，逾此部分
    之請求為無理由，應予駁回。
　⒊綜上，原告得請求之金額合計為4,503,837元（3,703,837元＋
    80萬元）。
　㈢再按保險人依本法規定所為之保險給付，視為被保險人損害
    賠償金額之一部分；被保險人受賠償請求時，得扣除之。強
    制汽車責任保險法第32條定有明文。是強制汽車責任保險之
    保險人依該法規定給付保險金者，於該範圍內，加害人或強
    制汽車責任保險之被保險人之損害賠償責任即因而解免。查
    原告因系爭車禍事故已領取強制汽車責任保險給付共665,41
    7元，為兩造所不爭執，依前揭規定扣除後，原告得請求賠
    償之金額為3,838,420元（計算式：4,503,837元－665,417元
    ＝3,838,420元）。
  ㈣末按給付無確定期限者，債務人於債權人得請求給付時，經
    其催告而未為給付，自受催告時起，負遲延責任。其經債權
    人起訴而送達訴狀，或依督促程序送達支付命令，或為其他
    相類之行為者，與催告有同一之效力；遲延之債務，以支付
    金錢為標的者，債權人得請求依法定利率計算之遲延利息；
    應付利息之債務，其利率未經約定，亦無法律可據者，週年
    利率為百分之5，民法第229條第2項、第233條第1項前段、
    第203條分別定有明文。本件原告上開請求權，係屬給付未
    有確定期限之金錢債權，揆諸上揭規定，原告主張被告應自
    起訴狀繕本送達被告（於110年5月13日送達，有本院送達證
    書附於第61頁）翌日即110年5月14日起至清償日止，加給按
    週年利率百分之5計算之法定遲延利息，於法有據，亦應准
    許。
四、綜上所述，原告本於侵權行為之法律關係，請求被告於管理
    黃正賢遺產範圍內給付原告3,838,420元，及自110年5月14
    日起至清償日止，按週年利率百分之5計算之利息，為有理
    由，應予准許，逾此部分之請求，為無理由，應予駁回。
五、原告陳明願供擔保，聲請宣告假執行，經核原告勝訴部分，
    合於法律規定，爰酌定相當之擔保金額宣告之，並依職權宣
    告被告預供擔保得免假執行；原告其餘假執行之聲請，因訴
    之駁回而失所依據，併予駁回。
六、訴訟費用負擔之依據：民事訴訟法第79條。　　 　　　　
中　　華　　民　　國　　111 　年　　2 　　月　18 　　日
                  臺灣臺南地方法院臺南簡易庭
                                  法  官  童來好
上列為正本，係照原本作成。
如不服本判決，應於送達後20日內向本庭（臺南市○○路0段000號
）提出上訴狀（須按他造當事人人數附繕本）。
中　　華　　民　　國　　111 　年　　2 　　月　　18　　日
                                  書記官  郭倢妮